【裁判字號】    89,訴,1265
【裁判日期】    900105
【裁判案由】    懲治盜匪條例
【裁判全文】
臺灣彰化地方法院刑事判決                        八十九年度訴字第一二六五號
    公  訴  人  臺灣彰化地方法院檢察署檢察官
    被      告  乙○○
    指定辯護人  本院公設辯護人甲○○
右列被告因強盜案件，經檢察官提起公訴 (八十九年度偵字第八五００號)，本院判
決如左：
    主  文
乙○○以強暴使人行無義務之事，未遂，處有期徒刑拾月；又攜帶兇器竊盜，處有期
徒刑壹年，應執行有期徒刑壹年玖月。
扣案之水果刀壹把沒收。
    事  實
一、乙○○於民國八十五年間，因違反肅清煙毒條例等案件，經本院判處應執行有期
    徒刑參年壹月確定，於八十八年十月十五日縮短刑期假釋，現仍在假釋期間，竟
    不知戒惕，復基於妨害自由之犯意，於八十九年十月一日十四時許（起訴書誤載
    為同年、月十一日），在台中縣和平鄉○○村○○路○段溫泉巷十八號明治飯店
    前，持其拾得之水果刀一把，侵入丙○○所駕駛之Ｘ六─七七０三號自用小客車
    後座，持刀指向正在駕駛座休息之丙○○右側腰部，並對丙○○恫稱：伊有刀，
    要命還是要跟伊走？欲命其駕車載往台中縣東勢鎮，丙○○見狀，即打開車門逃
    出車外而不遂，乙○○遂另起為自己不法所有之意圖，爬到駕駛座將該車開走，
    竊取得逞。嗣經丙○○報警處理，員警始在同巷之汶山飯店停車場處查獲，並扣
    得做案用之水果刀一把等物。
二、案經台中縣警察局和平分局移送台灣台中地方法院檢察署檢察官呈請台灣高等法
    院台中分院令轉台灣臺灣彰化地方法院檢察署檢察官偵查起訴。
    理  由
一、訊據被告乙○○並不否認確有於前述時、地，持其所拾得之水果刀脅迫被害人丙
    ○○駕車載其到東勢，且當丙○○逃出車外時，其即將該車駛離現場等事實，惟
    其矢口否認有何不法意圖，辯稱：伊雖口氣不好，但並未出言恫嚇被害人，且伊
    在開走該車後，即將車停在路旁，回頭找尋被害人才被查獲的，伊並無竊取該車
    之意云云。惟查：被告右揭犯罪事實，業據被害人丙○○指述歷歷，並有做案用
    之水果刀一把扣案及贓物領據一紙附卷可相佐證；被告亦不否認確有持刀侵入被
    害人之自用小客車，並口氣不好的脅迫被害人駕車載其至東勢等事實，雖因被害
    人即時逃出車外而不遂，然其以強暴使人行無義務之事未遂之犯行已至為明確；
    又被告雖亦否認有竊取該車之不法意圖，然其在被害人因驚恐而逃出車外後，卻
    即乘機將該車駛離現場，自難謂其未有竊取該車之意，則其前之辯解，無非係避
    重就輕之詞，要無可信。是被告前揭犯行均堪認定，應依法予以論科。
二、核被告乙○○所為，係犯刑法第三百零四條第二項、第一項之強制罪及同法第三
    百二十一條第一項第三款之加重竊盜罪。其所犯二罪，犯意各別、行為互殊，應
    分論併罰。又公訴意旨雖認被告之犯行應論以懲治盜匪條例第五條第一項第一款
    之強盜罪，然查被告堅稱其意在脅迫被害人駕車載其至東勢等語，核與被害人指
    述被告確係要伊載他之情大致相符，是被告應係強使他人行無義務之事甚明，則
    雖被告後見被害人逃出車外而將該車駛離現場，亦屬事後犯意變更之問題，自不
    能因此而斷認被告自始即有強制被害人交出該車之意，是公訴人起訴之法條容有
    誤會，惟其業將被告前揭之犯罪事實均予起訴，本院自得依法變更起訴法條，附
    此敘明。爰酌被告犯罪之動機、目的、方法、手段、所得利益，其前有多項犯罪
    記錄，現仍在假釋中，竟再犯本罪，品行不佳可見，又其在光天化日之下，無端
    持刀脅迫他人行無義務之事，並將被害人之車竊走，其目無法紀之心態甚為明顯
    ，且其行為已對被害人之心理造成重大之驚恐，所生之危害難謂輕微，及其於犯
    罪後，不知悔悟，一再飾詞狡辯，犯後之態度不佳等一切情狀，分別量處如主文
    所示之刑，並定其應執行之刑，以示懲警。扣案之水果刀一把，係被告所檢拾，
    已為其所有，並供犯本罪所用，業據被告供明在卷，應併予宣告沒收。
據上論斷，應依刑事訴訟法第二百九十九條第一項前段、第三百條、刑法第三百零四
條第二項、第一項、第三百二十一條第一項第三款、第五十一條第五款、第三十八條
第一項第二款、罰金罰鍰提高標準條例第一條前段，判決如主文。
本案經檢察官王邦安到庭執行職務。
中    華    民    國      九十      年    一        月        五        日
                                臺灣彰化地方法院刑事第一庭
                                    法      官  葛  永  輝
右正本證明與原本無異。
如不服本判決，應於送達後十日內向本院提出上訴狀( 須附繕本 )。
告訴人或被害人對於判決如有不服具備理由請求檢察官上訴者，其上訴期間之計算係
以檢察官收受判決正本之日期為準。
                                    法院書記官  吳    嘉
中    華    民    國      九十      年    一        月        九        日
刑法第三百零四條
以強暴、脅迫使人行無義務之事或妨害人行使權利者，處三年以下有期徒刑、拘役或
三百元以下罰金。
前項之未遂犯罰之。
刑法第三百二十一條
犯竊盜罪而有左列情形之一者，處六月以上五年以下有期徒刑：
一、於夜間侵入住宅或有人居住之建築物、船艦或隱匿其內而犯之者。
二、毀越門扇、牆垣或其他安全設備而犯之者。
三、攜帶兇器而犯之者。
四、結夥三人以上而犯之者。
五、乘火災、水災或其他災害之際而犯之者。
六、在車站或埠頭而犯之者。
前項之未遂犯罰之。


司法院資訊處製作；財團法人民間司法改革基金會備份。
